【裁判字號】    96,再,24
【裁判日期】    970730
【裁判案由】    再審之訴
【裁判全文】
臺灣臺中地方法院民事裁定                96年度再字第24號
再審原告    甲○○
再審被告    乙○○
上當事人間請求損害賠償事件，再審原告對於中華民國91年12月
25日本院85年度訴字第412號確定判決提起再審之訴，本院判決
如下：
    主      文
再審之訴駁回。
再審訴訟費用由再審原告負擔。
    事實及理由
一、再審原告主張略以：
  (一)被告被判應賠之證據，最高法院86年度台上字第1000號維持
    85年度重上更(一)第125號終審判決，已遭最高法院96年度台
    上字第2222號民事判決（再證一）指有6件專利誤為3件而有
    事證矛盾之枉法而失既判力（詳再證一第3 頁第18至21行）
    。
  (二)根據最高法院96年度臺上字第5394號刑事判決（再證二）第
    3頁第18至21行所載，即證附件（一）第13頁第1至17行謂專
    利品之實施應非著作權規範範圍云云，已遭最高法院糾正，
    因依專利權而為製造或生產過程，會同時涉及著作權法之重
    製著作物行為時仍有刑責；被告辯稱85年度重上更(一)字第12
    5號既獲86年度台上字第1000號維持，即仍有權實施再審原
    告租予之專利技術而有拘束力云云，亦因再證二已指判決枉
    法而失拘束力。
  (三)原確定判決顯違反民事訴訟法第222條證據經驗論理法則，
    且有司法院懲處吳光陸判決不備理由之不法。張法官既諭知
    辯論終結，未宣示再開辯論，即因再審原告抗議之續行調查
    ，違反92年度台上字第2540號不得作為判決基礎之違失（卷
    第11宗130頁），張法官非法取消准調之關鍵卷證，有85年
    度台上字第906號及91年度台上字第1300號應調查未調查，
    適用法規不當與判決理由與主文矛盾。刑事部分乙○○已被
    判一年確定，張法官仍判再審原告應賠償乙○○200萬元，
    實有錯誤。
  (四)為枉判「進入」再審程序，法官97年1月17日依最高法院96
    台上2222更旨及指示，批查民安公司75年12月30日資金5千
    萬到位真假，86台上1000維持85重上更(一)125而生既判力之
    終審判決已有裁判變更「而准」再審，再審被告及共犯20年
    前以詐術騙得再審原告交付獲有美、英、日、法國際專利創
    新發明「首創」之著作物瓦斯防爆器經營權及產銷權，76年
    1月1日時值5千萬規模及事業「大騙局」已紙難包火，兼證
    有檢審濫用司法權亂判，圖利詐騙集團20億元昭然若揭事由
    。
  (五)陳定南及施茂林前後任法務部長依高本院林麗玲法官93年3
    月30日查得檢察官涉以湮滅偵查所得，足認乙○○、尤景三
    為首犯罪集團罪證不法，命高檢署查報檢察官懲處名單，入
    圍檢察長李慶義終遭除名；林樹埔法官不查5千萬入金真假
    爭點，濫用新證推翻81重上149判決查無入金5千萬證據，改
    採「偽造」不實證據枉判有5千萬，89簡14發揮法官獨立審
    判拒受枉判拘束，指86台上1000枉判失效，認80年2月12日
    不續付905型權利金即違約，獲溫耀源庭長92重上更(三)95引
    用96台上2222肯定，故違證據法則之冤錯判有收賄即有據。
  (六)從97年1月17日法官依97年1月16日再審筆錄所載批查5千萬
    真相，即證纏訟16年98%法官都違背職務拒查「應查」之五
    千萬真假，因證據而真相大白。因80年2 月12日不續付905
    型權利金35元，之後再產銷即係犯罪集團有85上更(一)256 號
    87 年1月17日撤銷鈞院82自921 枉判無罪為乙○○一年，民
    安公司6 萬、遠寶公司15萬，89台上1720駁其上訴確定有既
    判力，85上更(一)256 為何不受拘束理由，縱無收賄而為罪犯
    脫罪，為參考96台上5394更判，亦證本件應准再審。
  (七)綜上，憑再證一（第11款）、再證二（第11款）、再證三（
    89 年 台上字第1720號，第12款），即證原確定判決枉判應
    賠，確定裁判變更者而符合民事訴訟法第496 條第1 款得再
    審之規定。爰依民事訴訟法第496 條第1 項第1 款、第11款
    、第12款之規定，提起本件再審之訴。並聲明：(一)原判決全
    部廢棄。(二)原判決命再審被告給付200 萬部分，先就200 萬
    判決其中50萬先准再審，兼請准判決不需給付50萬，因再審
    原告自始即無請求權。就賠乙○○300 萬之案件，先就20萬
    部分先為再審。
二、再審被告方面：本件不經言詞辯論而為判決，未通知再審被
    告，故無再審被告之任何聲明及陳述。
三、本院之判斷：
  (一)再審原告主張最高法院89年台上字第1720號刑事判決有既判
    力，上開事由發生未逾5 年，伊得依民事訴訟法第496 條第
    1 項第12款提起再審之訴云云。然自承於89年間收受前開刑
    事判決（見再審原告97年5 月19日「民事遵諭陳報30日內證
    據兼調卷及庭訊狀」），其提起再審顯逾30日不變期間（其
    另謂本於第12款提起再審不受30日限制，與民事訴訟法第50
    0 條第1 項規定不符，容有誤會），又其本於刑事判決泛言
    有本條項第12款「當事人發現就同一訴訟標的在前已有確定
    判決或和解、調解或得使用該判決或和解、調解者」之再審
    事由（依最高法院66年台上字第1542號判例揭示須「前後兩
    訴訴訟標的同一」情形），亦難認合法。再審原告其餘主張
    ，細繹內容，無非依據本院85年度訴字第412 號卷證，自行
    認定原判決法院調查證據及認定事實錯誤，或泛言再審被告
    經判處有期徒刑，或以再審原告與民安公司、遠寶公司、再
    審被告間其他民刑事訴訟判決結果，泛言原確定判決違背法
    令、違反證據法則、論理法則、經驗法則，有判決不備理由
    之不法，有應調查證據未調查、適用法規不當及判決主文理
    由矛盾云云，不惟顯逾民事訴訟法第500 條所定30日不變期
    間，亦與判決違背法令有間，難認合法（最高法院61年度台
    再字137 號判例、63年度台上字第880判例參照）。
  (二)至於再審原告另以台灣高等法院85年度重上更(一)第125 號民
    事判決已失既判力、拘束力為由，依民事訴訟法第496 條第
    1 項第1 、11款提起再審之訴，並謂其係96年11月5 日收受
    最高法院96年度台上字第2222號民事判決、同法院96年度臺
    上字第5394號刑事判決，始知前開判決認定事實與卷證資料
    不符、認定再審被告有權實施專利技術係枉法，並有收狀日
    期戳可憑等情，則依上開事證既應認其於96年11月26日提起
    再審未逾30日不變期間，且再審原告已陳明有如何合於民事
    訴訟法第496 條第1 項第11款再審事由之具體情事，本院爰
    進而為有無理由之審酌。本院核：再審原告既坦認台灣高等
    法院85年度重上更(一)字第125 號民事判決（即再審原告對民
    安公司請求給付違約金）因最高法院駁回上訴而確定，其引
    述之最高法院民事（民安公司請求再審原告給付違約金事件
    ）、刑事判決（再審原告自訴再審被告違反著作權法案件）
    ，無從影響已確定之另案民事判決效力，已與本條項第11款
    所謂「裁判已變更」情形有違。況本條款須前訴訟將變更前
    之裁判（或行政處分）援為判決基礎，始有適用，如法院係
    自行調查證據認定事實以為判斷，即無適用（最高法院63年
    台上字第2313號判例參照）。原判決之再審被告起訴主張：
    再審原告指摘其行賄檢察官、與之勾結，損害其名譽信用，
    而依民法第184 條、第195 條規定請求賠償1000萬元暨登報
    回復名譽；再審原告提起反訴主張：檢察官偵辦再審被告之
    專利權、著作權偽造及仿冒案件，既明知他署檢察官提起公
    訴，如無勾結、收賄，何以再三包庇，民安公司、遠寶公司
    公然侵害專利、著作權免受追訴，盜賣千萬元查封物，非法
    牟利約5 億元，而依專利法第88條、89條、90條請求賠償3
    億1 千萬元。原法院准許再審被告之部分請求，駁回其餘之
    訴，另駁回再審原告之反訴，所憑理由略謂：1.再審原告既
    於報章刊登「繼前最高法院資深法官揭發司法醜聞後（再提
    具體貪瀆個案）(一)檢舉檢察官包庇犯罪集團圖利不法集團數
    億元（詳述其自認李慶義、常照倫檢察官貪瀆事證，影射再
    審被告係犯罪集團，為台中地檢署三名檢察官公然包庇，在
    多次協調會中聲稱擬支千萬使法院不起訴）」等內容，於所
    散發之毀謗文件一再列舉貪瀆法官或檢察官收紅包被收押事
    例、一再陳稱再審被告支出數千萬元或上億元擺平官司，偽
    稱李慶義等三位檢察官收受賄賂，然懸賞30萬元、100 萬元
    既未蒐得貪瀆事證，自行虛構事實，即有誹謗名譽行為。2.
    再審原告所指吳文忠、李慶義、常照倫偵辦案件（80度偵字
    第15666 號、81年度偵字第627 號、82年度他字第1346號、
    81年度偵字第6117號）未扣押全部成品零件、未傳訊刑警未
    清點瓦斯安全調整器及傳訊警員，屬檢察官本於職權調查證
    據及搜索扣押範圍，當事人如認不適當，本循刑事訴訟法有
    關規定救濟，再審原告亦曾就不起訴處分聲請再議、提起自
    訴，足見明知非無救濟途徑，自非檢察官1 人可徇私，自不
    得任意遽指檢察官貪瀆、受賄或圖利，再審原告對於三位檢
    察官提出瀆職、包庇犯罪圖利刑事告訴，亦因無積極證據足
    以證明，經台灣台中地方法院檢察署檢察官為不起訴處分（
    86年度偵字第11349 號、第20732 號、25461 號）。3.至其
    所指前開檢察官承辦案卷有遺失移送書、警訊筆錄、搜索票
    、扣押物明細、清冊、清點報告、照片、起訴書等卷證，即
    便屬實，應係辦案作業是否疏失問題，再審被告盜賣查封物
    固涉及是否應負刑責，然如無更確切事證，仍不能指摘再審
    被告與檢察官勾結圖利。因認其未經合理查證，僅以傳聞之
    詞指述再審被告行賄、勾結，即應負侵害名譽權之民事責任
    等語（以上詳見原判決第五十五頁以下）。遍查全內容並無
    援用台灣高等法院85年度重上更(一)第125 號民事案件或以之
    為判決基礎，自不發生為判決之基礎動搖問題，堪以認定。
    再審原告據此依民事訴訟法第496 條第1 項第11款規定提起
    再審之訴，並泛言有違背法令事由，即顯無再審理由，爰不
    經言詞辯論，以判決駁回之。
  (三)再審原告另臚列台中地方法院檢察署89年度執字3311號、91
    年度執字第848 號、94年度執他字第2219號、本院96年度聲
    字第1705號、1896號、96年度提字第1 號、85 年 度聲字第
    833 號、89年度聲字第476 號、88年度聲字第12 54 號、88
    年度聲字第1817號、84年度聲字第1331號、1341號、提一刑
    卷、再審原告於96年5 月9 日及88年7 月15日入獄全卷等諸
    多案卷，聲請本院調卷。然所主張再審事由既無可憑採，詳
    如前述，自無從調閱，併此敘明。
四、依民事訴訟法第502條、第78條，判決如主文。
中    華    民    國    97    年    7     月    30    日
                  民事第三庭    法  官  林慧貞
正本係照原本作成
如不服本判決，應於收受送達後20日內向本院提出上訴狀
中    華    民    國    97    年    7     月    30    日
                                書記官


司法院資訊處製作；財團法人民間司法改革基金會備份。
